臺灣新竹地方法院民事簡易判決
111年度竹東簡字第113號
原      告  吉美玲  
被      告  張嵩信  


上列當事人間請求返還不當得利事件，本院於民國111 年6 月28
日辯論終結，判決如下：
    主      文
原告之訴駁回。
訴訟費用由原告負擔。
    事實及理由
壹、程序方面：
　　本件被告經合法通知，未於言詞辯論期日到場，核無民事訴
    訟法第386 條各款所列情形，爰依原告之聲請，由其一造辯
    論而為判決。
貳、實體方面：
一、原告主張：被告依其智識程度，可預見提供自己之銀行帳戶金融
    卡及密碼等資料供人使用，可能遭詐騙集團使用作為詐欺取
    財之犯罪工具，讓被詐騙人陷於錯誤而將款項匯入其所提供
    之金融帳戶，仍基於幫助他人詐欺及洗錢之未必故意，分別
    於民國110 年6 月15日前某時許，在臺南市○○區○○街00巷0 
    號居處附近統一超商前，將其所申辦之國泰世華商業銀行永
    康分行（013）000000000000號帳戶（下稱系爭帳戶）存摺
    、提款卡及密碼資料提供予自稱「東迎代書專員」之可辦理
    銀行貸款之真實姓名年籍不詳成年男子詐騙集團成員，該自稱
    「東迎代書專員」人員並以LINE等通訊款體傳訊方式傳遞不
    實之貸款訊息，取信於被告，由被告所提供之系爭帳戶，供
    該年籍不詳男子所屬集團作為提款、轉帳及匯款之用。嗣該
    自稱「東迎代書專員」之成年男子所屬詐騙集團成員即共同
    意圖為自己不法之所有，於110 年5 月21日以通訊款體LINE
    聯繫原告，再以假交友投資方式對原告施用詐術，致原告陷
    於錯誤，而於110 年6 月15日轉帳先後匯款6次共計27萬7,0
    00 元之金額至被告系爭帳戶內。又被告上開所為，雖經檢
    察官為不起訴處分，然被告將系爭帳戶使用權借予他人，並
    未排除自己對系爭帳戶之支配，被告就系爭帳戶有實質管領
    力，其本受有利益，爰依民法第179 條不當得利之規定提起
    本件訴訟。並聲明：被告應給付原告27萬7,000元。
二、被告未於言詞辯論期日到場，亦未提出書狀作何聲明或陳述
    。
三、得心證之理由：
  ㈠原告主張其有於110 年6 月15日，分別匯款5 次5 萬元、1次
    2 萬7,000 元共計27萬7,000元至被告所有系爭帳戶，有匯
    款紀錄等件影本附卷可稽，堪信原告此部分之主張為真實。
  ㈡按無法律上之原因而受利益，致他人受損害者，應返還其利
    益。雖有法律上之原因，而其後已不存在者，亦同，民法第
    179 條固定有明文。然在三人關係之給付不當得利，其指示
    給付關係之案例類型，如其基礎關係（原因行為）即對價關
    係、資金關係（補償或填補關係）均未有瑕疵（不成立、無
    效、撤銷）者，固不生不當得利請求權，即令該對價關係（
    指示人與領取人間之關係）、資金關係（指示人與被指示人
    間之關係）具有瑕疵，亦僅於各該關係人間發生不當得利請
    求權而已，於被指示人與領取人間，因無給付關係，自不當
    然成立不當得利。即於指示給付關係中，被指示人係為履行
    其與指示人間之約定，始向領取人（第三人）給付，被指示
    人對於領取人，原無給付之目的存在。苟被指示人與指示人
    間之關係不存在（或不成立、無效或被撤銷、解除），被指
    示人應僅得向指示人請求返還其無法律上原因所受之利益。
    至領取人所受之利益，原係本於指示人而非被指示人之給付
    ，即被指示人與第三人間尚無給付關係存在，自無從成立不
    當得利之法律關係。換言之，在指示給付關係中，若被指示
    人與指示人間之關係不存在（或不成立、無效）時，被指示
    人僅得向指示人請求返還其無法律上原因所受之利益，不得
    向領取人請求返還所受利益。
  ㈢原告主張因遭詐騙集團成員詐騙而將上開款項匯入被告系爭
    帳戶內，認被告涉犯幫助詐欺取財、幫助洗錢等罪嫌，而向
    臺灣新竹地方檢察署（下稱新竹地檢署）提出刑事告訴，業
    經新竹地檢署檢察官以110 年度偵字第11647 號為不起訴處
    分並告確定等情，經本院依職權調取前開偵查卷宗核閱無訛
    ，自堪信為真實。惟查，被告因有貸款需求，致輕信網路上
    可協助申辦貸款之訊息，而與通訊軟體LINE自稱為「東迎代
    書專員」聯繫後，將系爭帳戶之存摺、提款卡及密碼資料提
    供予對方乙節，此有上開不起訴處分書在卷可憑，而被告為
    借款，誤信詐騙集團成員所言，將系爭帳戶存摺、提款卡及
    密碼等資料交付予不相識之人，固與一般人所會採取之應對
    措施有所落差，然實無從排除被告因社會經驗不足或有其他
    特殊需求情形，而欠缺一般人之警覺性，致因急需資金之故
    ，而順應對方要求將系爭帳戶存摺、提款卡及密碼交付予詐
    騙集團，基此，尚難僅憑原告匯款至系爭帳戶之情，而遽以
    推論被告為詐騙原告之詐騙集團成員或是基於幫助詐欺故意
    而交付系爭帳戶予詐騙集團。況原告對被告提出上開刑事告
    訴部分，業經新竹地檢署檢察官以110 年度偵字第11647 號
    偵查後，為不起訴處分確定，足徵被告並無原告前述所指詐
    欺或幫助詐欺之不法行為。
  ㈣又原告自陳其將上開款項匯至被告之系爭帳戶內係基於詐騙
    集團成員即通訊軟體暱稱「書生」之指示，其與被告間無任
    何交易或投資給付之關係等語，而被告以系爭帳戶受領系爭
    款項係基於與「東迎代書專員」間之交易而來。是原告匯出
    系爭款項與被告受領系爭匯款，均係受訴外人之指示而為之
    ，本件給付關係分別存在於訴外人(即指示人「書生」)與原
    告(即被指示人)、及訴外人(指示人「東迎代書專員」)與被
    告(即領取人)之間；至於原告（被指示人)與被告（領取人
    ）間，則僅受訴外人之指示而發生履行關係，兩造間並無給
    付關係存在，依上揭說明，本件則成立指示給付關係。準此
    ，原告與訴外人「書生」之關係縱因詐騙而有不成立、無效
    或被撤銷、解除等情事，原告僅得向訴外人「書生」請求返
    還其無法律上原因所受之利益。至被告所受之利益，原係本
    於訴外人即「東迎代書專員」之指示取得，而非原告之給付
    ，兩者顯非基於同一原因，尚無從成立不當得利之法律關係
    。故原告依不當得利之法律關係，請求被告返還上開款項，
    實屬無據。
四、綜上所述，原告依不當得利之法律關係，請求被告給付27萬
    7,000元，即屬無據，應予駁回。
五、訴訟費用負擔之依據：民事訴訟法第78條。
中　　華　　民　　國　　111 　年　　7 　　月　　22　　日
                  竹東簡易庭  法  官 黃致毅
以上正本證明與原本無異。
如不服本判決，須於判決送達後20日內向本庭提出上訴狀（應按
他造當事人之人數附繕本）；如委任律師提起上訴者，應一併繳
納上訴審裁判費。
中　　華　　民　　國　　111 　年　　7 　　月　　22　　日
                              書記官  蕭宛琴